臺灣高雄地方法院民事判決　　　　　　　 100年度選字第47號
原　　　告　翁俊鈞
被　　　告　李滋宏
上列當事人間當選無效事件，經本院於民國100年2月9日言詞辯
論終結，判決如下：
    主      文
原告之訴駁回。
訴訟費用由原告負擔。
    事實及理由
一、原告主張：被告為高雄市第1 屆里長選舉鳳山區新樂里里長
    候選人，為求當選，竟於民國99年11月13日凌晨，邀請具有
    新樂里投票權並頗具聲望與影響力之訴外人即新樂里友友公
    園學府大樓管委會主任委員陳福平、新樂里社區發展協會理
    事長林武義、新樂里巡守隊隊長張祈祥、巡守隊隊員邱子軒
    等人至設於高雄市○○區○○路176 號之新週卡拉OK（下稱
    系爭聚會）飲酒作樂，席間由被告表明請求支持之意並支付
    聚餐費用，被告雖經高雄市選舉委員會於99年12月2 日公告
    當選為高雄市鳳山區新樂里里長，然其上開賄選犯行，已違
    反公職人員選舉罷免法（下稱選罷法）第99條第1 項之規定
    ，爰依選罷法第120 條第1 項第3 款之規定，提起本件訴訟
    。並聲明：被告於99年11月27日舉行之高雄市第1 屆里長選
    舉鳳山區新樂里里長之當選無效。
二、被告則以：伊於上開時間至新週卡拉OK店外飲酒，巧遇陳福
    平、林武義等人，故上前打招呼，伊並未支付該桌費用等語
    ，資為抗辯。並聲明：原告之訴駁回。
三、兩造不爭執之事項：
  (一)被告為高雄市第1 屆鳳山區新樂里里長選舉登記第1 號候選
    人，高雄市選舉委員會於99年12月2 日公告被告當選。
  (二)99年1 月13日凌晨，被告與訴外人林武義、張祈祥、邱子軒
    、陳福平等4人於新週卡拉OK喝酒。
  (三)本件原告所主張被告涉有賄選之前揭事實，業經臺灣高雄地
    方法院檢察署以99年度選偵字第275 號為不起訴處分，並依
    職權送高雄高分檢再議，經高雄高分檢以100 年度上職議字
    第59號為駁回之處分。
四、本件之爭點：
  (一)被告有無於99年1 月13日招待林武義、張祈祥、邱子軒、陳
    福平等人至新週卡拉OK用餐飲酒？受邀及到場之人是否均為
    本件選舉之投票權人？到場之人是否均知系爭聚會係被告為
    競選而招待？
  (二)被告有無以候選人身分參與系爭聚會，請求到場之人投票支
    持當選？系爭聚會之費用，究係由何人支付？
五、本院之判斷：
  (一)按「對於有投票權之人，行求期約或交付賄賂或其他不正利
    益，而約其不行使投票權或為一定之行使者，處3年以上10
    年以下有期徒刑，得併科新臺幣100萬元以上1,000萬元以下
    罰金。」、「當選人有下列情事之一者，選舉委員會、檢察
    官或同一選舉區之候選人得以當選人為被告，自公告當選人
    名單之日起30日內，向該管轄法院提起當選無效之訴：…三
    、有…第99條第1項…之行為。」，選罷法第99條第1項、第
    120條第1項第3款分別定有明文。次按「公職人員選舉罷免
    法第90條之1第1項之賄選罪（95年5月30日修正前之選罷法
    ）係以對於有投票權之人，行求期約或交付賄賂或其他不正
    利益，而約其不行使投票權或為一定之行使為構成要件。亦
    即須視行為人主觀上是否具有行賄之犯意，而約使有投票權
    人為投票權一定之行使或不行使；客觀上行為人所行求期約
    或交付之賄賂或不正利益是否可認係約使投票權人為投票權
    之一定行使或不行使之對價；以及所行求、期約、交付之對
    象是否為有投票權人而定。上開對價關係，在於行賄者之一
    方，係認知其所行求、期約或交付之意思表示，乃為約使有
    投票權人為投票權一定之行使或不行使；在受賄者之一方，
    亦應認知行賄者對其所行求、期約或交付之意思表示，乃為
    約使其為投票權一定之行使或不行使。且對有投票權人交付
    之財物或不正利益，並不以金錢之多寡為絕對標準，而應綜
    合社會價值觀念、授受雙方之認知及其他客觀情事而為判斷
    。」，最高法院92年台上字第893號著有判例意旨可資參照
    。
  (二)經查，證人林武義於本院到庭證稱：當日巡守隊約有5 、6
    人駐守，至晚上11點半時，伊提議至原由陳福平經營現已盤
    讓他人之新週卡拉OK，伊並口頭邀約其他人在巡守隊打烊後
    約12點至新週卡拉OK會合。伊與陳福平先至新週卡拉OK飲酒
    ，並由伊結帳約300 餘元後，即遇到被告，伊等與被告打招
    呼後，三人又坐下來繼續喝，約至12點半，陳福平與伊先後
    離開，其他巡守隊員也陸續至新週卡拉OK，伊走時被告仍繼
    續在該處喝酒，後續由何人結帳伊不清楚，伊與被告飲酒席
    間，因新週卡拉OK很吵，被告應該未講請伊支持他選里長等
    語；證人陳福平於本院到庭證稱：伊與林武義互約至新週卡
    拉OK吃東西，被告並未邀約伊至該處，當日伊遇到被告後，
    僅與被告打招呼，並未與被告同桌喝酒，被告亦未要伊支持
    選里長，酒錢是由林武義支付。且伊未參與新樂里里長選舉
    ，因該時伊之戶籍在旗津等語；張祈祥於本院到庭證稱：林
    武義在巡守隊辦公室時有約伊去新週卡拉OK，故當日伊在巡
    守結束後有去新週卡拉OK喝酒，伊最後才到，被告並未邀約
    伊去。伊到達時，林武義與陳福平剛要離開，且才看到被告
    ，被告並未與伊等同桌喝酒，伊只有與被告打招呼而已，被
    告並未要伊支持他選里長，因被告知道伊並非支持他，伊當
    時是支持原告，伊不清楚該次酒錢係由何人支付等語；邱子
    軒於本院到庭證稱：伊係巡守隊員，但當日伊並未負責巡守
    ，伊只是去巡守隊辦公室坐。當日係張志郎邀伊至新週卡拉
    OK，伊並未受被告邀約，伊到達時，遇到林武義、陳福平、
    被告，伊等並未與被告同桌，伊等有與被告打招呼，被告並
    未要伊支持他，且伊亦非新樂里里民，伊不清楚當日酒錢係
    由何人支付等語（見本院卷第30-34 頁）。是依上開證人所
    述，系爭聚會並非由被告所邀約，被告於系爭聚會席間並未
    指示本件選舉投票予被告，且無法確知系爭聚會之費用係由
    何人支付，自難認被告主觀上有行賄之犯意，而約使其等為
    投票權一定行使，及客觀上被告有以支付系爭聚會費用為行
    賄之對價關係。原告徒以該餐費非由上開證人所支付，即遽
    認係由被告所支付，純係個人臆測之詞，並不可採。又陳福
    平、邱子軒之戶籍於本件新樂里里長選舉時並未設籍新樂里
    ，此有戶籍資料附卷可稽，是其等對新樂里里長之參選並無
    投票權，自亦不該當選罷法第99條第1 項投票行賄罪之構成
    要件。從而，原告主張被告涉犯選罷法第99條第1 項之犯行
    云云，委無足採。
六、綜上所述，原告未能舉證證明被告有何違反選罷法第99條第
    1 項對有投票權人行求期約或交付不正利益之行為，其依選
    罷法第120條第1項第3款規定，提起本件當選無效之訴，請
    求宣告被告於99年11月27日舉行之高雄市第1屆里長選舉鳳
    山區新樂里里長之當選無效，為無理由，應予駁回。
七、本件事證已臻明確，兩造其餘攻擊防禦方法及舉證，於判決
    結果無影響，毋庸逐一論列，附此敘明。
八、結論：本件原告之訴為無理由，依民事訴訟法第78條，判決
    如主文。
中    華    民    國  100     年    2     月    23    日
              鳳山選舉法庭審判長法  官  楊富強
                                法  官  張琬如
                                法  官  何悅芳
以上正本係照原本作成。
如對本判決上訴，須於判決送達後20日內向本院提出上訴狀。如
委任律師提起上訴者，應一併繳納上訴審裁判費。
中    華    民    國   100    年    2     月    23    日
                                書記官  陳俐嫺